臺灣高等法院刑事判決　　　　　　　　 96年度上易字第801號
上　訴　人　臺灣臺北地方法院檢察署檢察官
被　　　告　丁○○
被　　　告　辛○○
被　　　告　癸○○
上列上訴人因被告偽造文書等案件，不服臺灣臺北地方法院95年
度易字第2937號，中華民國96年3月8日第一審判決（起訴案號：
臺灣臺北地方法院檢察署95年度偵字第26753號），提起上訴，
本院判決如下：
    主  文
上訴駁回。
    理  由
一、公訴意旨略以：
(一)、丁○○為臺北市○○○路416巷亞美達大廈之委員，於民國
    （下同）94年2月3日亞美達大廈召開管理委員會時，受託製
    作會議紀錄，為從事業務之人，明知當日原主任委員郭維鴻
    僅要求辛○○暫代主委職務兩個月至同年4月1日，且於94年
    2月3日會議召開時，並未改選主任委員，被告丁○○竟於召
    開會議時，於會議紀錄上虛偽記載「本委員會正式改選，郭
    維鴻主委推舉辛○○女士為主委，丁○○先生為副主委，全
    體一致通過」等語，足以生損害於郭維鴻及全體亞美達大廈
    住戶之權益。因認被告丁○○涉犯刑法第215條之業務登載
    不實文書罪嫌。
(二)、辛○○、癸○○基於共同犯意聯絡，於94年4月30日亞美達
    大廈召開第一次區分所有權人會議時，由被告辛○○擔任主
    席，被告癸○○受託製作會議紀錄，二人均為從事業務之人
    ，明知該次大會並未改選主任委員，竟於會議紀錄上虛偽記
    載「（案由）成立管理組織，並向臺北市政府申請管理組織
    報備。（決議）通過。並選任第一屆管理委員會成員如下：
    主任委員：辛○○、副主任委員：徐海妹、監察委員：癸○○、財務委員：劉雪樵、委員：許麗華、甲○○、丙○○等
    7名」等內容【另起訴書另認辛○○、癸○○二人虛偽記載
    「（案由）訂定規約（決議）通過。本大廈區分所有權人為
    115人，本次出席人數為84人，經核算出席區分所有權人比
    例為百分之73.04，區分所有權比例為百分之73.38，經出席
    人員討論後表決，經核算同意區分所有權人比例為百分之百
    ，區分所有權比例亦為百分之百，符合公寓大廈管理條例第
    31條之規定」等內容，惟業經檢察官於原審95年2月13日審
    判期日當庭更正此部分並無不實情事，附此敘明】。辛○○
    並於94年5月17日持向臺北市政府申請報備而行使之。足生
    損害於徐海妹、劉雪樵、許麗華、甲○○、丙○○等人、該
    大樓區分所有權人對於該大樓管理、使用之權益及臺北市政
    府工務局對公寓大廈管委會管理之正確性。因認辛○○、癸○○二人共同涉犯刑法第216條、第215條之行使業務登載不
    實文書罪嫌。
二、按犯罪事實應依證據認定之，無證據不得認定其犯罪事實；
    又不能證明被告犯罪者，應諭知無罪之判決，刑事訴訟法第
    154條第2項、第301條第1項分別定有明文。復按告訴人之告
    訴，本以使被告受刑事訴追為目的，故其陳述是否與事實相
    符，自應調查其他證據，以資審認，苟其所為攻擊之詞，尚
    有瑕疵，則在此瑕疵未予究明以前，即不能遽採為斷罪之基
    礎（69年度臺上字第1531號判決參照）。再認定被告有罪之
    事實，應憑證據，如未能發現相當之證據，或證據不足以證
    明，自不能以推測或擬制之方法，以為裁判之基礎；且認定
    事實所憑之證據，其為訴訟上之證明，須達於通常一般人均
    不致有懷疑，而得確信其為事實之程度者，始得據為有罪之
    認定，倘其證明尚未達到此一程度而有合理之懷疑存在時，
    尚難為有罪之認定基礎；另苟積極證據不足以為不利於被告
    事實之認定，即應為有利於被告之認定，更不必有何有利之
    證據（30年上字第816號、40年臺上字第86號、76年臺上字
    第4986號判例參照）。且證人之證言固非不得做為認定被告
    犯罪事實之證據，惟須此項證言無瑕疵可指，且與事實相符
    者，始足當之，苟證人之證言有瑕疵時，即不得做為不利被
    告認定之唯一依據。為貫徹無罪推定原則，檢察官對於被告
    之犯罪事實，應負實質舉證責任。刑事訴訟法修正後第161
    條（下稱本法第161條）第1項規定「檢察官就被告犯罪事實
    ，應負舉證責任，並指出證明之方法」，明訂檢察官舉證責
    任之內涵，除應盡「提出證據」之形式舉證責任（參照本法
    修正前增訂第163條之立法理由謂「如認檢察官有舉證責任
    ，但其舉證，仍以使法院得有合理的可疑之程度為已足，如
    檢察官提出之證據，已足使法院得有合理的可疑，其形式的
    舉證責任已盡」）外，尚應「指出其證明之方法」，用以說
    服法院，使法官「確信」被告犯罪構成事實之存在。此「指
    出其證明之方法」，應包括指出調查之途徑，與待證事實之
    關聯及證據之證明力等事項。同條第2、3、4項，乃新增法
    院對起訴之審查機制及裁定駁回起訴之效力，以有效督促檢
    察官善盡實質舉證責任，藉免濫行起訴。刑事訴訟法修正後
    第163條釐訂法院與檢察官調查證據責任之分際，一方面揭
    櫫當事人調查證據主導權之大原則，並充分保障當事人於調
    查證據時，訊問證人、鑑定人或被告之權利（同條第1項）
    ；另一方面例外規定法院得及應依職權調查證據之補充性，
    必待當事人舉證不足時，法院始自動依職權介入調查，以發
    見真實（同條第2項）；再增訂法院依職權調查證據前，應
    踐行令當事人陳述意見之程序（同條第3項），以貫徹尊重
    當事人查證之主導意見，確保法院補充介入之超然、中立。
三、本件認定事實所引用之本件卷內所有卷證資料（包含人證與
    文書證據、物證等證據），並無證據證明係公務員違背法定
    程序所取得，又本件被告以外之人於審判外之陳述，亦無刑
    事訴訟法第159條之1至之3所規定之不得作為證據之情形，
    且卷內之文書證據，亦無刑事訴訟法第159條之4之顯有不可
    信之情況與不得作為證據之情形，則依刑事訴訟法第159 條
    至159條之5之規定，本件認定事實所引用之本件卷證所有證
    據（包含人證與文書證據、物證等證據），均認為有證據能
    力。
四、公訴意旨認被告等人分別涉犯上開罪嫌，係以下列證據為論
    據：(一)、被告丁○○部分：被告丁○○之供詞、證人郭維鴻
    、劉雪樵、邱秀美之證詞，及亞美達大廈管理委員會94年2
    月3日會議紀錄等。(二)、被告辛○○及癸○○部分：被告辛○○、癸○○二人之供詞、告訴人丙○○、庚○○之指訴、
    證人蕭彬燿之證詞，及亞美達大廈所有權人94年4月30日第
    一屆第一次會議紀錄、亞美達大廈管理委員會申請報備書、
    申請書檢查表、所有權人名冊等。
五、被告丁○○部分:
(一)、訊據被告丁○○固坦承於94年2月3日亞美達大廈管理委員會
    會開會時係擔任紀錄，且於該次會議紀錄記載: 「本委員會
    正式改選，郭維鴻主委推舉辛○○女士為主委，丁○○先生
    為副主委，全體一直通過」等內容，惟否認有業務登載不實
    之犯行，辯稱略以：「該日會議中確實有通過上述內容之決
    議，會議紀錄並經在場與會委員看過並確認」等語。而被告
    丁○○原審之辯護意旨則略稱：「刑法上所謂之業務，係指
    個人基於其社會地位，繼續反覆執行同種之行為目的之社會
    活動而言，若於自己業務範圍之外偶為他人有所作為，不得
    謂為業務上之行為，其文書亦不得謂為業務上作成之文書。
    亞美達大廈管理委員會之委員非必兼紀錄，是記錄非為被告
    丁○○之業務。且被告丁○○當日所為之紀錄內容並無不實
    。又亞美達大廈管理委員會之委員均屬無酬之性質，縱另有
    所不實，亦無足對證人郭維鴻造成損害」等語。
(二)、經查，證人即原亞美達大廈管理委員會之主任委員郭維鴻於
    原審證稱：「我有參加亞美達大廈之管理委員會94年2月3日
    會議。癸○○推舉辛○○當主任委員，我們有同意。我本來
    要請辛○○作主任委員，但辛○○說只要代理兩個月到4月1
    日就好。亞美達大廈的管理委員除了主任委員有4000元車馬
    費、財務委員有2000元車馬費外，其餘委員均無領薪水。管
    理委員會或區分所有權人會議並有沒專職的紀錄人員，也沒
    有規定一定要由委員作紀錄，每次開會也沒有固定的紀錄。
    我當主委的時候有時自己紀錄，有時會請被告丁○○擔任紀
    錄。94年2月3日當天是請被告傅維中幫忙」等語（原審卷第
    119頁）在案。是依證人郭維鴻之證詞，亞美達大廈管理委
    員會及區分所有權人大會開會時郭維鴻即有請辛○○作主任
    委員之情事，雖郭維鴻另稱辛○○說只要代理兩個月等語，
    然94年2月3日當日之會議記錄簽名者有：郭維鴻、癸○○、
    辛○○、劉雪樵、乙○○○、邱秀美、庚○○等人，有該會
    議記錄在卷可查，且告訴人庚○○亦不爭執該簽名。是郭維
    鴻所稱：「辛○○說只要代理兩個月到4月1日就好」等語，
    是否真實已非無疑，且查，卷附94年4月30日之會議通知單
    ，係由主任委員辛○○具名，當日之會議並且通過選任辛○○為主任委員，決議成立管理組織，並向台北市政府申請管
    理組織報備，有會議記錄在卷可查，而辛○○並以主任委員
    名義，於94年5月17日填具亞美達大廈管理委員會申請報備
    書，台北市政府並於94年5月26日覆函同意備查，有報備書
    與函在卷可查，足見並無證人郭維鴻所稱之到4月1日之情形
    ，且依據以上之文書證據顯示，辛○○係以主任委員身分使
    亞美達大廈管理委員會成為合法化，接受政府之監督管理，
    且依據告訴人丙○○、庚○○具狀所載，94年2月3日之會議
    在場者確實有郭維鴻、癸○○、辛○○、劉雪樵、乙○○○
    、邱秀美、庚○○等人，足徵該會議記錄上之簽名應為真正
    ，則尚難逕以與被告傅維中素有糾葛（卷附告訴人所提檢舉
    書、陳情書之文字內容陳述）之告訴人丙○○、庚○○事後
    具狀所陳，即認被告丁○○於94年2月3日亞美達大廈召開管
    理委員會時，受託製作會議紀錄，於會議紀錄記載「本委員
    會正式改選，郭維鴻主委推舉辛○○女士為主委，丁○○先
    生為副主委，全體一直通過」等語，係屬不實或有損害於亞
    美達大廈。況被告丁○○擔任94年2月3日管理委員會之紀錄
    係臨時受證人郭維鴻囑託，公訴意旨認其所為屬於業務，尚
    有未合。
(三)、檢察官循告訴人之請上訴雖略以：「所謂業務，不論全職或
    半職，主要事務或附隨事務，有給或無給，已否得法律之許
    可，凡以反覆同種類行為目的之社會活動具持續性者，皆屬
    之（最高法院86年度台上字第6405號判決意旨參照），而公
    寓大廈之管理委員會，衡其本質，係住戶為解決集合式住宅
    共同生活所衍生之公共設施維護、修繕等公共事務所成立之
    組織，而共同生活既屬長期持續性之社會事實，則管理委員
    會之運作，亦具有長期持續反覆之業務性質，是管理委員會
    之管理委員，不論有無受領報酬，於開會之際所製作之會議
    記錄等文書，當屬業務文書無訛，縱管理委員會因囿於經費
    人力等因素，未設有專職之文書記錄人員，而由主任委員指
    定與會者擔任紀錄，該擔任紀錄者於擔任會議紀錄之際，亦
    屬從事業務之人。本案被告丁○○並不否認於民國94年2月3
    日受亞美達大廈管理委員會主任委員郭維鴻之委託，擔任當
    日管理委員會會議之會議記錄，揆諸前揭說明，自屬從事業
    務之人，而依證人郭維鴻（96年2月13日審判筆錄第9頁參照
　　）、劉雪樵、邱秀美（本署95年他字第3913號卷第209頁、
  　第11頁參照）之證詞，當日會議僅係證人郭維鴻委託被告辛○○代理主任委員職務至同年4月，並未決議推選被告辛○○為主委，而被告丁○○竟為不實之登載，自當論以刑法第
    215條之業務登載不實罪，原審以被告丁○○並未受有報酬
    及臨時受託擔任紀錄，不構成該罪，容有未洽」等語，然查
    ，本件會議記錄係為嗣後依據公寓大廈管理條例向政府主管
    機關申請管理委員會報備，使亞美達大廈管理委員會合法化
    以及政府監督並使各住戶受法令保障，則被告所為尚難認為
    足以生任何損害於亞美達大廈或他人，況證人郭維鴻陳述之
    關於辛○○為主任委員部分 (所另稱只到4月1日之詞不可採
    ，理由如前)係有利於被告丁○○，而劉雪樵、邱秀美所陳
    核與其等二人於會議記錄之簽名不符，所陳自不足為被告丁○○不利之事證。
(四)、至於被告丁○○之原審辯護人雖曾聲請傳訊證人即亞美達大
    廈之管理員梁德星、任丕承、張國助三人證明證人郭維鴻未
    要求被告辛○○代理主任委員二個月之事實。但查，依被告
    丁○○所提之證人梁德星、任丕承、張國助三人之證明書，
    證人任丕承在94年9月17日到亞美達大廈任職，另證人張國
    助則在94年8月中旬到職，均已在前開94年2月3日會議之後
    ，是其二人不具證人之適格地位。另證人梁德星雖於前開會
    議前已到職，但其工作為管理員，是依指示管理社區之安全
    人員，住戶或委員並無向其報告管理委員成員之組成過程，
    是縱證人郭維鴻未曾告知其該社區主任委員辛○○是代理，
    亦難認證人郭維鴻之證詞有何不實，是認均無傳喚必要。另
    被告丁○○之原審辯護人曾請求調閱臺灣臺北地方法院檢察
    署受理中之95年度他字第3913號案卷部分，該案簽結即為本
    件之95年度偵字第26753號，併此敘明。
六、被告辛○○及癸○○部分:
(一)、訊據被告辛○○固坦承於94年4月30日亞美達大廈第一次區
    分所有權人會議時擔任主席，以及當天確實沒有改選管理委
    員會之成員，且該次會議紀錄確實記載有「（案由）成立管
    理組織，並向臺北市政府申請管理組織報備。（決議）通過
    。並選任第一屆管理委員會成員如下：主任委員：辛○○、
    副主任委員：徐海妹、監察委員：癸○○、財務委員：劉雪
    樵、委員：許麗華、甲○○、丙○○等7名」等內容。嗣並
    持以向臺北市政府申請管理組織之報備等情。惟否認有何行
    使偽造業務上登載文書之犯行。辯稱略以：「會議紀錄作上
    述記載，是延續94年2月3日之決議而來的」等語。另被告癸○○固坦承亞美達大廈之94年4月30日第一次區分所有權人
    會議中並沒有通過改選管理委員會之成員，且該次該會議紀
    錄確實載有上述之內容，其並在該會議紀錄之紀錄人欄內簽
    名等情。惟否認行使業務登載不實文書犯行，辯稱略以：「
    當日開會中只是擔任招待工作，並沒有擔任該次會議之紀錄
    。伊在會議紀錄人欄內簽名，是證人蕭彬燿製作紀錄後，要
    送管理委員會組織核備時，須要有人簽名，伊為使申請可以
    成功，所以幫忙在紀錄人欄簽名而已」等語。
(二)、經查，檢察官之起訴書原記載：【辛○○、癸○○二人虛偽
    記載「（案由）訂定規約（決議）通過。本大廈區分所有權
    人為115人，本次出席人數為84人，經核算出席區分所有權
    人比例為百分之73.04，區分所有權比例為百分之73.38，經
    出席人員討論後表決，經核算同意區分所有權人比例為百分
    之百，區分所有權比例亦為百分之百，符合公寓大廈管理條
    例第31條之規定】等內容，認為被告辛○○、癸○○二人此
    部份涉犯刑法第216條、第215條之行使業務登載不實文書罪
    ，惟業經檢察官於原審95年2月13日審判期日當庭陳稱：「
    （有關辛○○、癸○○在94年4月30日會議記錄記載出席人
    數及所佔比例部分，是否有不實？）沒有，這部分我們是起
    訴沒有選舉管理委員」（原審卷第114頁反面），則此部分
    並無不實。
(三)、經查，被告癸○○於亞美達大廈之94年4月30日第一屆第一
    次區分所有權人會議之紀錄欄內簽名，以及該會議紀錄第十
    點第二案確實載有「（案由）成立管理組織，並向臺北市政
    府申請管理組織報備。（決議）通過。並選任第一屆管理委
    員會成員如下：主任委員：辛○○、副主任委員：徐海妹、
    監察委員：癸○○、財務委員：劉雪樵、委員：許麗華、甲○○、丙○○等7名」等內容，除據被告癸○○坦承外，並
    有會議紀錄在卷可稽（偵卷第43頁）。又被告辛○○嗣持上
    開會議紀錄向臺北市政府申請核備一情，亦據被告辛○○自
    白在案，並有亞美達大廈管理委員會申請報備書、臺北市政
    府94年5月23日府工建字第09400000000號函在卷可查（偵卷
    第44、135頁）。又亞美達大廈於94年4月30日所召開之第一
    屆第一次區分所有權人會議時，並沒有進行管理委員之改選
    程序一節，亦為被告癸○○及辛○○二人自承在案卷，核與
    證人蕭彬燿於原審結證及證人劉雪樵、邱秀美於偵查證稱：
    「94年4月30日當天沒有改選委員」等語之證詞相符。
(四)、被告癸○○辯稱：「未於94年4月30日開會時擔任紀錄人員
    」等語，核與證人蕭彬燿於原審證稱：「亞美達大廈之94年
    4月30日第一次區分所有權人會議紀錄是主任委員辛○○委
    託我打字的。當天我有在場。實際上當天並沒有紀錄的人員
    。會議內容是由我記下來的，有些是根據大家順手寫下來的
    字條繕打。我打好之後，因會議紀錄人員必須是管理委員，
    而被告癸○○是委員會成員，所以請她簽名」等語（原審同
    上日筆錄）相符。足認被告癸○○所辯與事實相符。另被告
    辛○○係該次會議之主席，並非會議之紀錄人員，該次會議
    紀錄亦非其所為，是亦難認該會議紀錄係屬被告辛○○業務
    上所作成之文書。且承前所述，亞美達大廈區分所有權人會
    議之紀錄並非固定之人，是縱被告癸○○擔任該次會議紀錄
    ，亦屬偶然之情事，即紀錄並非被告癸○○或辛○○之經常
    反覆從事之業務。則揆諸前開規定及說明，雖被告癸○○曾
    在證人蕭彬燿所製作之上開會議紀錄上簽名，另被告辛○○
    在主席欄上簽名，亦難認該紀錄係其二人業務上作成之文書
    甚明。該紀錄既非其二人業務上作成之文書，則縱文書之內
    容有所不實，亦難認其二人有何刑法第216條、第215條之行
    使業務登載不實文書之犯行。
(五)、至於證人劉雪樵及邱秀美雖均於偵查另證稱：「94年4月30
    日當天本來是要討論改選管理委員」等語（偵卷第210、211
    頁）。惟被告癸○○及辛○○則辯稱：「當天本來就沒有要
    進行改選，因為94年2月3日已經改選」等語。經查，依告訴
    人丙○○二人於偵查所提出而為被告癸○○、辛○○二人所
    不爭執之94年4月30日會議通知單所載（參偵卷第41頁），
    該通知單上說明欄內記載「本次會議之目的為一成立管理組
    織二向主管機關報備三訂定社區規約」，確實未記載改選管
    理委員，是被告癸○○、辛○○二人之上開辯解，尚非全然
    無據。證人劉雪樵、邱秀美二人此部分之證詞，既與告訴人
    二人所提出之開會通知單內容不完全一致，是其二人就此部
    分所為之證詞，不足為被告癸○○、辛○○二人不利認定之
    依據。
(六)、檢察官循告訴人之請上訴雖略以：「依被告辛○○、癸○○
    及證人蕭彬燿之陳述，亞美達大廈於94年4月30所召開之第
    一次區分所有權人會議中並無改選管理委員之程序及議程，
    竟會議主席即被告辛○○於事後委請證人蕭彬燿製作不實之
    會議記錄，不實登載當日有改選管理委員，再由被告癸○○
    簽名於紀錄人之欄位，持之向臺北市政府行使，承前所述，
    被告辛○○與癸○○所為，亦已構成刑法第216條、215條之
    行使業務登載不實文書罪，原審僅以被告辛○○為會議主席
    、被告癸○○係事後簽名於會議紀錄二端，遽認被告二人均
    非以記錄為業務，認被告二人罪嫌不足，容有未洽」等語，
    然查，上訴意旨所陳與證人蕭彬燿所述不符，且刑法第215
    條之構成要件之一為足以生損害於公眾或他人，而亞美達大
    廈於94年4月30所召開之第一次區分所有權人會議，目的在
    改選管理委員以及成立管理組織，向市政府申請管理組織報
    備，且亦確實向市政府申請獲准報備，有該次會議記錄與市
    政府函在卷可查，是依公寓大廈管理條例向政府主管機關申
　　請管理委員會報備，使亞美達大廈管理委員會合法化以及政
  　府監督，並使各住戶受法令保障之目的觀察，就被告等所為
    尚難認係足以生任何損害於亞美達大廈或他人，至於證人乙○○○、壬○○二人雖稱當天在場未作成該決議等語，然證
    人甲○○則稱當天吵鬧不知有無作成決議等語，而證人戊○○則稱當天有說要成立管理委員會與換電梯等語，證人己○○則稱有去開會什麼決議忘記了等語，衡量本件告訴人於偵
    查中所提向市政府主管機關與警察局檢舉與陳情書，對被告
　　丁○○等人之記載涉及持刀傷害恐嚇、侵占等，然經台北市
  　政府警察局中山分局函請檢具相關不法事證向就近警察機關
    或該分局提出告訴，但迄本件審理時核對被告丁○○、辛○○與癸○○之前案紀錄，均無告訴人所指訴之情形，而告訴
    人庚○○告訴被告丁○○侵占之告訴意旨略以：被告丁○○
    為「亞美達大廈」之副主任委員，為從事業務之人，於民國
    94年2月間起，意圖為自己不法之所有，假藉擔任社區副主
　　委之名義，掌控社區一切之人事、財務，霸佔社區之事務，
  　並將之易持有為所有。因認被告涉犯業務侵占罪嫌」，亦經
    臺灣臺北地方法院檢察署檢察官以96年度偵字第4232號不起
　　訴處分在卷，該不起訴處分書之記載略為：【被告丁○○固
  　坦承擔任亞美達大廈支付副主任委員一職，惟堅決否認有何
　　告訴人指訴之犯行，辯稱：伊僅是為大樓服務，社區之人事
  　及財務係由主委辛○○主導等語。經查：告訴人於95年11月
    16日前來本署提出告訴，其於申告內容中，僅泛指被告「掌
    控社區之一切人事、財務等，霸佔社區的一切事物」等語，
    故認為被告侵占社區等情，並提出「亞美達大廈區分所有權
    人第一屆第一次會議會議紀錄」影本附卷供參。然告訴人並
    未就被告侵占之物品、犯行為具體之指訴，嗣後告訴人經本
    署於96年1月9日及同年2月8日二次傳訊，均未到庭接受訊問
    ，其指訴被告侵占之內容為何，尚無從得知。再者，參之告
    訴人所提之「亞美達大廈區分所有權人第一屆第一次會議會
    議紀錄」，其內容僅記載該社區於94年4月30日14時許召開
    會議之紀錄，尚無從據此即認被告涉有何告訴人指訴之侵占
    罪嫌。此外，復查無其他積極證據足認被告涉有何犯行，揆
    諸前開法條及判例意旨說明，應認其犯罪嫌疑尚有不足】，
    有該不起訴處分書在卷可查，足徵告訴人庚○○所為陳述之
    真實性甚低，且告訴人要求傳訊之證人乙○○○為丙○○之
    妻，壬○○為丙○○之父，自難能期待其等二人所陳持平，
    而採為被告丁○○、癸○○及辛○○不利之事證。
七、末查，「刑法第215條所謂業務上作成之文書，係指從事業
    務之人，本於業務上作成之文書者而言，亦即以文書之作成
    與其業務有密切關係，非執行業務即不能作成該文書者，始
    屬之（47年台上字第515號判例要旨、64年度第3次刑庭庭推
    總會議決議參照）」，「刑法第215條業務上文書登載不實
　　罪之成立，以從事業務之人，明知為不實之事項，而登載於
  　其業務上作成之文書，足以生損害於公眾或他人者，為其構
    成之要件。而此所稱之業務上作成之文書，係指從事業務之
    人本於其業務上之行為關係所製作之文書而言；倘非本於其
    業務上之行為關係所作成之文書，即非此所謂之業務上作成
    之文書（90年度台上字第5072號）」，「刑法上偽造文書罪
    之成立，以足生損害於公眾或他人為特別要件，所謂足生損
    害，固不以實已發生損害為必要，然亦必須有足以生損害之
　　虞者，始足當之，若其僅具偽造之形式，而實質上並不足以
  　生損害之虞者，尚難構成本罪（49年台非字第18號）」，本
    件起訴書雖以被告丁○○擔任紀錄，被告辛○○擔任主席、
    癸○○臨時受任在會議紀錄上簽名，即認為係其等業務上作
    成文書，依據前述說明已有未洽，況公訴意旨所指之亞美達
    大廈管理委員會之會議目的在於合法依據公寓大廈管理條例
    向政府主管機關申請管理委員會報備，使亞美達大廈管理委
    員會合法化以及受政府機關監督，並使各住戶受法令保障，
    則被告丁○○，辛○○、癸○○所為尚難認為足以生任何損
    害於亞美達大廈或他人。此外，復查無其他證據足以證明被
    告丁○○、癸○○及辛○○有何公訴意旨所指之業務登載不
    實文書或行使業務登載不實文書之犯行，既無證據證明，揆
    諸前開規定及說明，自應為被告丁○○、癸○○及辛○○等
    無罪之諭知。
八、原審以不能證明被告丁○○、癸○○及辛○○等犯罪而為其
    三人無罪之諭知，經核原判決並無違誤，檢察官循告訴人之
    請求以前詞提起上訴，以推測之詞指摘原判決關於被告丁○○、癸○○及辛○○部分不當，請求撤銷改判，為無理由，
    應予駁回。
據上論斷，應依刑事訴訟法第368條，判決如主文。
本案經檢察官劉文水到庭執行職務。
中　　華　　民　　國　　96　　年　　6 　　月　　21　　日
　　　　　　　　　刑事第十二庭  審判長法　官   蔡永昌
　　　　　　　　　　　　　　　　　    法　官   陳榮和
　　　　　　　 　 　　　　　　　　　　法　官   施俊堯
以上正本證明與原本無異。
不得上訴。
                                      書記官   孫佩琳
中　　華　　民　　國　　96　　年　　6 　　月　　21　　日
